【裁判字號】    95,親,98
【裁判日期】    951113
【裁判案由】    否認子女
【裁判全文】
臺灣高雄地方法院民事判決                95年度親字第98號
原      告  甲○○
被      告  乙○○於民國九十四.
            分所生之子
            尚未取名，亦未辦.
被      告  乙○○於民國九十五.
            尚未取名，亦未辦.
兼前二人共同
法定代理人乙○○
上當事人間否認子女事件，本院於民國九十五年十月三十日言詞
辯論終結，判決如下：
  主  文
否認被告即被告乙○○於民國九十四年六月二十九日十二時五十
二分所生之子與被告即被告乙○○於民國九十五年七月八日十三
時零分所生之女非被告乙○○自原告受胎所生之子女。
訴訟費用由被告負擔。
  事實及理由
壹、程序部分：
    被告均經合法通知，均未於言詞辯論期日到場，核無民事訴
    訟法第三百八十六條所列各款情形，爰依原告之聲請，由其
    一造辯論而為判決。
貳、實體部分：
  一、本件原告起訴主張：原告與被告乙○○於民國八十九年九
      月十六日結婚，婚後一同居住在位於高雄市○○區○○街
      二二七號處所同居生活，夫妻感情原本融洽，但被告乙○
      ○於九十二年九月間起不知何因性情變異，難以溝通，並
      於同年十月間離家出走不告而別，被告乙○○離家後即未
      再返家，因上開處所登記為被告乙○○名下所有，並非原
      告所有，且原告多次與被告乙○○娘家親人聯繫，被告乙
      ○○娘家親人均告知被告乙○○不在家，因此，原告亦感
      無奈，原告久候被告乙○○多月，被告乙○○均未返家，
      原告亦返回位於高雄市○○區○○街一號三樓母親住處，
      與母親同住生活並於九十三年十月間與母親一同搬遷至高
      雄市○○區○○路七二號十樓處所，是原告與被告乙○○
      間於九十二年十月份起雖有婚姻關係，但實際上並未同居
      生活，雙方不僅未通話聯繫，更未見面，遑論有發生性關
      係之可能。詎原告於九十四年十月十八日突然接到高雄市
      三民區第二戶政事務所通知有關被告乙○○於九十四年六
      月二十九日產下一名男嬰（即被告乙○○於九十四年六月
      二十九日十二時五十二分所生之子，尚未取名，亦未辦理
      戶籍登記），尚未辦理戶籍登記，要求原告攜帶相關戶口
      名簿、身份證件、印章及嬰兒出生證明書等資料至該所辦
      理出生登記，且如未在法定期間內辦理，將處罰鍰等內容
      ，原告始知被告乙○○離家可能另與其他不詳姓名男子同
      居生子，原告無奈僅得提起妨害家庭之刑事告訴，現由臺
      灣高雄地方法院檢察署檢察官以九十四年度偵字第二七八
      九二號偵查中，因被告乙○○一在避不出面應訊，經檢察
      官拘提亦未拘獲，而發佈通緝，現仍通緝中。並因被告乙
      ○○之行為嚴重破壞雙方婚姻基礎，原告遂提起離婚訴訟
      ，並經法院於九十五年五月二十九日以九十五年度婚字第
      三五三號判決准原告與被告乙○○離婚。詎原告又再度接
      獲前開戶政事務所戶籍登記之通知，由該通知，才知被告
      乙○○於九十五年七月八日另產下一名女嬰即（即被告乙
      ○○於九十五年七月八日十三時零分所生之女，尚未取名
      ，亦未辦理戶籍登記），因被告即被告乙○○於九十四年
      六月二十九日所生之子與被告即被告乙○○於九十五年七
      月八日所生之女二人之受胎期間係在原告與被告乙○○之
      婚姻關係存續期間，致被告即被告乙○○於九十四年六月
      二十九日與被告即被告乙○○於九十五年七月八日所生之
      女均依法推定為原告與被告乙○○之婚生子女，茲因被告
      即被告乙○○於九十四年六月二十九日與九十五年七月八
      日所生之子、女實係被告乙○○與真實姓名、年籍均不詳
      之男子受胎所生之子女，確非被告乙○○自原告受胎所生
      之婚生子女。為此，爰依民法第一千零六十三條之規定，
      提起本件訴訟。並聲明：否認被告即被告乙○○於九十四
      年六月二十九日所生之子與被告即被告乙○○於九十五年
      七月八日所生之女均非被告乙○○自原告受胎所生之子女
      。
  二、被告部分：被告三人均受合法通知，未於言詞辯論期日到
      場，復未提出書狀為何聲明或陳述。
  三、本院得心證之理由：
  （一）按從子女出生日回溯第一百八十一日起至第三百零二日
        以前者，以其期間為受胎期間。又妻之受胎，係在婚姻
        關係存續中者，推定其所生子女為婚生子女；惟該推定
        ，如夫妻之一方能證明妻非自夫受胎者，得於知悉子女
        出生之日起一年內提起否認之訴，民法第一千零六十二
        條第一項、第一千零六十三條分別定有明文。
  （二）原告主張其與被告乙○○於八十九年九月十六日結婚，
        但被告乙○○於九十二年十月間離家出走，行蹤不明，
        並未再與原告同居，原告先於九十四年十月十八日接獲
        高雄市三民區第二戶政事務所通知，被告乙○○產下被
        告即被告乙○○於九十四年六月二十九日所生之子，因
        該男嬰一直未辦理出生登記，故通知原告需攜帶相關證
        件辦理戶籍登記，原告因而得知被告即被告乙○○於九
        十四年六月二十九日出生之男嬰出生之事實，並對被告
        乙○○提起妨害家庭之告訴及離婚之訴訟，其中有關妨
        害家庭刑事告訴部分，由臺灣高雄地方法院檢察署檢察
        官以九十四年度偵字第二七八九二號偵查中，但因被告
        乙○○經合法通知、拘提均未到庭，而於九十五年一月
        二十六日遭通緝，被告乙○○現正通緝中。另離婚訴訟
        部分，則經法院於九十五年五月二十九日以九十五年度
        婚字第三五三號判決認定被告乙○○於九十二年十月間
        無故離家出走，去向不明，亦拒絕告知原告行止，顯係
        惡意遺棄原告於繼續狀態中，而准原告與被告乙○○離
        婚，原告復於九十五年八月間再度接獲上開戶政事務所
        通知原告，需為被告即被告乙○○於九十五年七月八日
        所生之女辦理出生登記，原告才知被告乙○○在該段期
        間又再產下一名女嬰，因依法律規定被告乙○○所生兩
        名子女，依法均推定為原告之婚生子女，惟被告即被告
        乙○○於九十四年六月二十九日所生之子與九十五年七
        月八日所生之女實均係被告乙○○自不詳真實姓名、年
        籍男子處受胎所生，並非原告之親生子女之事實，業據
        原告提出戶籍謄本、高雄市三民區第二戶政事務所九十
        四年十月十四日高市民二戶通字第４００１３６號、九
        十五年八月九日高市民二戶通字第４００２３號通知書
        及本院九十五年度婚字第三五三號民事判決書等資料為
        證，並經本院依職權調閱有關被告乙○○前案紀錄表、
        通緝紀錄表，並有高雄市三民區第二戶政事務所於九十
        五年十月十九日以高市民二戶字第０９５０００９２７
        ０號函所附被告即被告乙○○於九十四年六月二十九日
        所生之子與九十五年七月八日所生之女之出生證明書等
        資料在卷可稽。
  （三）又按當事人因妨礙他造使用，故意將證據滅失、隱匿或
        致礙難使用者，法院得審酌情形認他造關於該證據之主
        張或依該證據應證之事實為真實，民事訴訟法第二百八
        十二條之一第一項定有明文。揆該條規定之立法意旨，
        在於防杜當事人利用不正當手段，妨礙他造舉證活動，
        違反訴訟誠信原則，以取得有利之訴訟結果，法院得審
        酌當事人妨礙他造舉證之態樣、及其所妨礙證據之重要
        性等情形，依自由心證認他造關於該證據之主張或依該
        證據應證之事實為真實，以示制裁。本院依原告之聲請
        囑託財團法人私立高雄醫學大學附設中和紀念醫院依據
        原告與被告乙○○之血液、唾液及掌紋等分析鑑定被告
        即被告乙○○於九十四年六月二十九日所生之子是否為
        原告與被告乙○○所生，高雄醫學院接獲本院囑託，分
        別通知原告、被告乙○○與被告即被告乙○○於九十四
        年六月二十九日所生之子於九十五年八月九日上午九時
        前往接受檢查事宜，惟至九十五年九月六日，因被告乙
        ○○與被告即被告乙○○於九十四年六月二十九日所生
        之子均未依通知到院檢查，以致無法做親子鑑定等事實
        ，亦有上開醫院於九十五年七月三十一日以高醫附秘字
        第０９５０００２４９７號函及九十五年九月十三日以
        高醫附秘字第０９５０００３０５１號函二份附卷可憑
        。足認被告乙○○並無正當理由拒絕前往鑑定機關接受
        鑑定，對於本院通知置若罔聞，顯有礙本院依職權為證
        據之調查，參酌民事訴訟法第二百八十二條之一第一項
        之規定，堪認原告主張被告即被告乙○○於九十四年六
        月二十九日所生之子與被告即被告乙○○於九十五年七
        月八日所生之女均非被告乙○○自原告受胎所生之子女
        之事實為真實。
  （三）揆諸前開規定與說明，原告與被告乙○○於八十九年九
        月十六日結婚，嗣於九十五年七月十二日經法院判決離
        婚，而被告即被告乙○○於九十四年六月二十九日所生
        之子與於九十五年七月八日所生之女之受胎期間均係在
        原告與被告乙○○婚姻關係存續中，被告即被告乙○○
        於九十四年六月二十九日所生之子與九十五年七月八日
        所生之女均依法應推定為原告與被告乙○○之婚生子女
        ，事實上均確非被告乙○○自原告受胎所生，已如前述
        ，而原告於九十五年六月二十三日所提起本件訴訟，及
        於九十五年十月十六日追加本件訴訟部分均尚未逾一年
        之期間，揆諸首開規定，原告請求否認被告即被告乙○
        ○於九十四年六月二十九所生之子日與被告即被告乙○
        ○於九十五年七月八日所生之女均為被告乙○○自原告
        受胎所生之婚生子女，於法洵屬有據，應予准許。
參、據上論結，本件原告之訴為有理由，依民事訴訟法第三百八
    十五條第一項前段、第七十八條，判決如主文。
中    華    民    國    95    年    11    月    13    日
                  家事法庭法  官  程克琳
上為正本係照原本作成
如對本裁定抗告須於裁定送達後10日內向本院提出抗告狀
中    華    民    國    95    年    11    月    13    日
                          書記官  洪敏芳


司法院資訊處製作；財團法人民間司法改革基金會備份。
